【裁判字號】    95,家抗,50
【裁判日期】    951106
【裁判案由】    拋棄繼承權
【裁判全文】
臺灣高雄地方法院民事裁定             95年度家抗字第50號
抗  告  人  丁○○
                        7號
            乙○○
                        3樓
            甲○○
上列抗告人因聲明拋棄對被繼承人丙○○之繼承權事件，對於民
國95年6 月30日本院95年度繼字第1203號第一審民事裁定提起抗
告，本院管轄之第二審法院裁定如下：
    主  文
原裁定廢棄。
抗告人聲明拋棄被繼承人丙○○之繼承權准予備查。
聲明及抗告程序費用共計新臺幣貳仟元由被繼承人丙○○之遺產
負擔。
    理  由
一、抗告意旨略以：抗告人丁○○、乙○○、甲○○均為被繼承
    人丙○○之子女，丙○○於95年3 月12日過世，抗告人於95
    年5 月12日向臺灣高雄地方法院聲明拋棄繼承權。原裁定法
    院認抗告人應於95年5 月11日以前提出拋棄繼承之聲明，以
    抗告人聲明拋棄繼承顯逾2 個月之期限裁定聲請駁回。然而
    ，被繼承人丙○○死亡時間於95年3 月12日下午11時33分，
    已達凌晨12日為翌日，抗告人於95年5 月12日提出聲明拋棄
    繼承未逾2 個月之期限，原審以已逾2 個月之期限，於法不
    合，爰提起抗告請求廢棄原裁定，更為合法之裁定等語。
二、按遺產繼承人，除配偶外，依左列順序定之：１、直系血親
    卑親屬。２、父母。３、兄弟姊妹。４、祖父母；又繼承人
    得拋棄其繼承權。前項拋棄，應於知悉其得繼承之時起2 個
    月內以書面向法院為之。並以書面通知因其拋棄而應為繼承
    之人，但不能通知者，不在此限，民法第1138條、第1174條
    分別定有明文。又查「以日、星期、月或年定期間者，其始
    日不算入。」民法第120 條定有明文，而繼承人拋棄繼承權
    ，則依民法第1174條第2 項規定為「應於知悉其得繼承之時
    起2 個月內以書面向法院、親屬會議或其他繼承人為之。」
    是以計算繼承權之拋棄期間，應不計入其知悉得繼承之首日
    （參照法務部法70律司第46號函釋）。
三、經查：
    (一)本件被繼承人丙○○於95年3 月12日死亡，抗告人即被繼
      承人之子女丁○○、乙○○、甲○○於被繼承人死亡當日
      即知悉之事實，經抗告人於原審陳述明確（見原審95年6
      月12日非訟事件筆錄），並有繼承系統表、死亡證明書各
      1 份及戶籍謄本3 份可佐；又抗告人均於95年5 月12日向
      本院具狀聲明拋棄繼承權，此有民事拋棄繼承聲請狀蓋有
      本院收文戳章可證，業經本院職權調閱95年度繼字第1203
      號卷宗核閱無訛，應堪採信。
    (二)參照上開規定及函釋，抗告人於95年3 月12日知悉其等為
      丙○○之繼承人，應自95年3 月13日開始起算2 個月之繼
      承權之拋棄期間，則該期間之末日為95年5 月12日（星期
      五），抗告人既於95年5 月12日向法院聲明拋棄繼承，自
      未逾拋棄繼承之期間，其聲明於法有據。
四、綜上所述，抗告人聲明拋棄繼承權核屬有據，原審認其拋棄
    繼承已逾知悉死亡後2 個月期間，尚有未當。抗告意旨指摘
    原裁定不當，求予廢棄，為有理由，應予廢棄，並就本件拋
    棄繼承之聲明為如主文第2 項之諭知。
五、據上論結，本件抗告為有理由，依非訟事件法第157 條、第
    24條第1 項、第46條、民事訴訟法第492 條、第95條，裁定
    如主文。
中    華    民    國    95    年    11    月    6     日
                  家事法庭審判長法  官  廖家陽
                                法  官  吳宏榮
                                法  官  楊佩蓉
以上正本證明與原本無異。
如對本裁定抗告須於裁定送達後10日內向本院提出再抗告狀，並
繳納再抗告費用新台幣壹仟元。再為抗告僅得以適用法規顯有錯
誤為理由，並經本院之許可，且該許可以原裁定所涉及之法律見
解具有原則上之重要性者為限。
中    華    民    國    95    年    11    月    6     日
                                書記官   鄭淑臻


司法院資訊處製作；財團法人民間司法改革基金會備份。
